【裁判字號】    92,易,490
【裁判日期】    921007
【裁判案由】    偽造文書
【裁判全文】
臺灣士林地方法院刑事判決                          九十二年度易字第四九號
    公  訴  人  臺灣士林地方法院檢察署檢察官
    被      告  丙○○
右列被告因偽造文書案件，經檢察官提起公訴（九十二年度偵字第一一五一號），暨
聲請併案審理（九十二年度偵字第一一五一號、第一一五○號、九十一年度第一一九
六八號），本院經訊問被告後，被告為認罪之答辯，認為宜以簡式審判程序審理並判
決如左：
    主  文
丙○○連續偽造署押，足以生損害於公眾及他人，累犯，處有期徒刑陸月，如易科罰
金以佰元折算壹日。
如附表一、二、三所示各文書上偽造之「曾宏國」署押及指印均沒收。
    事  實
一丙○○前有違反麻醉藥品管理條例、藥事法等前科，其中八十五年間違反麻醉藥品
  管理條例案件，經本院於民國八十六年十月二十八日以八十五年度易字第三一○三
  號刑事判決判處有期徒刑六月確定，並於八十八年三月二十六日易科罰金執行完畢
  ，仍不知悔改，為免刑責，竟基於偽造署押之概括犯意，先於九十一年五月十日十
  七時騎乘甲○○所有遭竊之ＢＤＮ─八三一號機車行經台北縣淡水鎮漁人碼頭時，
  為警查獲，於台北縣警察局淡水分局中正路派出所警員就其所涉上開竊盜、以竊得
  之金融卡盜領存款、以竊得之信用卡盜刷購物等案件（業據檢察官另行偵查起訴，
  並由本院於九十二年八月二十二日以九十二年度易字第四三七號判處有期徒刑三年
  ）訊問時，竟冒用其弟曾宏國之名應訊，並基於偽造署押之接續犯意，接續在如附
  表一編號一至十二之文件上，偽造曾宏國之署押及按捺指印於上（詳如附表一），
  於九十一年五月十一日十一時為警解送至台灣士林地方法院檢察署，於該署內勤檢
  察官於同日十五時二十五分訊問時，仍承前開偽造署押之接續犯意，於該署九十一
  年五月十一日訊問筆錄上偽「曾宏國」名義之署押一枚（即附表一編號十三），均
  足以生損害於偵審機關對於前開案件偵審之正確性及曾宏國。再於九十一年八月一
  日十五時三十分騎乘乙○○所有遭竊之ＡＹＣ─二六○號機車行經台北市○○區○
  ○路三段三○一巷六二號時，為警查獲，於台北市政府警察局北投分局關渡派出所
  警員訊問時，再冒用其弟曾宏國之名應訊，並承前偽造署押之概括犯意，接續在如
  附表三編號一至七之文件上，偽造曾宏國之署押及按捺指印於上（詳如附表二），
  於同日二十一時三十分為警解送至台灣士林地方法院檢察署，於該署內勤檢察官於
  同日二十二時四十八分訊問時，仍承前開偽造署押之接續犯意，於該署九十一年八
  月一日訊問筆錄上偽「曾宏國」名義之署押一枚（即附表二編號八），均足以生損
  害於偵審機關對於前開案件偵審之正確性及曾宏國。又於九十一年九月二十六日十
  五時三十分，警方持本院所核發之九十一年度聲搜字第六九○號搜索票至台北市○
  ○區○○街五一號五樓搜索，查獲丙○○持有安非他命、海洛因、注射針筒等物（
  涉嫌違反毒品危害防制條例案件，由檢察官另行偵辦）時，丙○○再冒曾宏國之名
  應訊，並承前偽造署押之概括犯意，接續在如附表三所示之文件上，偽造曾宏國之
  署押及按捺指印於上（詳如附表三），亦均足以生損害於偵審機關對於前開案件偵
  審之正確性及曾宏國。嗣經檢察官以被告身份傳訊曾宏國，曾宏國否認曾遭警查獲
  ，經將九十一年五月十日警訊筆錄上之指紋送內政部警政署刑事警察局鑑定，結果
  與檔存丙○○指紋相符，始悉上情。
二案經台灣士林地方法院檢察署檢察官自動偵查起訴，及蒞庭檢察官聲請併案審理。
    理  由
一查被告丙○○雖另有偽造文書之犯行，經本院於九十二年八月二十二日以九十二年
  度易字第四三七號刑事判決判處有期徒刑三年，然查該案乃被告以竊盜所得之信用
  卡，至各該特約商店購物，並於簽帳單上冒簽信用卡所有人之名，再持以行使之犯
  行，有前述刑事判決書在卷可參，而本件乃被告為警查獲後，為免刑責而另行起意
  冒用其弟曾宏國之名應訊，與前開本院九十二年度易字第四三七號案件並非基於同
  一概括之犯意為之，二案並非同一案件，合先陳明。次查右揭事實，業據被告丙○
  ○於本院審理時自白不諱，核與證人曾宏國於偵查中所述相符，經將前述九十一年
  五月十日警訊筆錄上「曾宏國」按捺之指紋，送內政部警政署刑事警察局鑑驗，該
  指紋與被告之指紋相符等情，有該局九十一年七月三日刑紋字第○九一○一六三三
  八四號鑑驗書在卷可稽，此外復有如附表一、二、三所示之各項文書在卷可參。綜
  上所述，堪認被告之自白與事實相符，其犯行堪以認定。本件事證明確，應依法論
  科。
二被告於附表一、二、三所示各文件上偽造曾宏國名義之署押及按捺指印，各係犯刑
  法第二百十七條第一項之偽造署押罪。被告於附表一編號一至十三號之各該多次偽
  造署押行為、於附表二編號一至八號之各該多次偽造署押行為、於附表三編號一至
  十一號之各該多次偽造署押之行為，均各係基於逃避刑責動機係以單一犯意接續多
  次為偽造署押之行為，侵害單一法益，各應為接續犯，各屬單純一罪（最高法院八
  十四年度台非字第十號判決參照）。被告先後於附表一、二、三所示之三次犯行，
  時間緊接，手段相若，犯罪構成要件相同，顯係基於概括之犯意反覆為之，應依連
  續犯之規定，論以一罪，並加重其刑。查被告曾於八十五年間違反麻醉藥品管理條
  例案件，經本院於八十六年十月二十八日以八十五年度易字第三一○三號刑事判決
  判處有期徒刑六月確定，並於八十八年三月二十六日易科罰金執行完畢，有台灣高
  等法院被告全國前案紀錄表在卷可稽，於五年以內，再犯有期徒刑以上之本罪，為
  累犯，應依刑法第四十七條之規定遞加重其刑。蒞庭檢察官於本院庭訊時聲請併案
  審理九十二年度偵字第一一五一號、第一一五○號、九十一年度第一一九六八號卷
  內被告偽造署押之部分（即被告於附表二、三所示文件偽造曾宏國署押之犯行），
  與本案檢察官起訴之附表一所示部分，有連續犯裁判上一罪之關係，本院自應予以
  審究。又被告附表一編號十一、十二之犯行，雖未據起訴，然與已起訴且經本院論
  罪科刑之犯罪事實間為事實上一罪關係，本院當應併予審究。爰審酌被告為圖規避
  刑責，竟連續冒用他人名義應訊，並偽造署押，妨害司法權之公正，並使曾宏國無
  故奔波於司法機關，原不宜寬縱，惟念其犯後坦承犯行，態度良好等一切情狀，量
  處如主文所示之刑，並諭知易科罰金之折算標準。
三如附表一、二、三所示各文書上所偽造之「曾宏國」名義之署押、指印，均應刑法
  第二百十九條規定，不問屬於犯人與否均宣告沒收。
四蒞庭檢察官認被告於夜間偵訊同意書、逮捕通知書、扣押筆錄、扣押物品目錄表、
  扣押物收據、警局所製毒品初步鑑驗報告單偽造曾宏國署押及按捺指印，並交承辦
  警員部分，另犯刑法第二百十六條、第二百十條之行使偽造私文書罪嫌，固屬卓見
  。然：
  (一)按文書為表現足以證明法律上之權利義務或事實，或足以產生法律上權利義務關
    係或事實之『意思表示』，亦即須具有法律效果之意思表示，查逮捕通知書、夜
    間訊問同意書，均係警局依刑事訴訟法第一百條之三規定訊問被告應先告知之事
    項，及第八十八條、第八十八條之一規定得逕行逮捕（拘提）之情形，據以告知
    或通知被告使其得為刑事訴訟法相關權利之主張而已，此種告知或通知，性質上
    屬觀念通知，並不生法效意思，尚與刑法所規範之文書有別，被告縱有偽造署押
    於其上，亦與刑法偽造文書罪不該當。
  (二)而被告於查獲涉嫌毒品危害防制條例毒品初步鑑驗報告單、扣押筆錄、目錄表旁
    ，偽造「曾宏國」之署押或指印，乃因警方欲證明確交被告確認，而要被告在旁
    簽名捺印，故被告於其上偽造曾宏國署押、指印，並無具有法律效果之意思表示
    ，是上開文件尚非刑法規範之文書。另依刑事訴訟法第一百三十九條第一項之規
    定，扣押應製作收據詳載扣押物之名目，付與所有人、持有人或保管人，依法搜
    索人僅需交付扣押物收據即可，該收據無需收受人簽名，實務上執行搜索者要求
    收受人簽名，其意乃在交收受人確認，避免嗣後之糾紛，故被告於其上偽造曾宏
    國署押、指印，同亦無具法律效果之意思。
  (三)上開文書均係因被告配合該管公務員為證明自己已依法執行職務之需求，而簽名
    於上開文書，若以此逕認該文書係被告制作，並於簽署不實姓名時，於偽造署押
    罪之外，令負偽造、行使文書之罪責，無異使公務員得因自己行事之便而加重被
    告負擔，顯非允當；況被告於公務員交付之上開文書上簽名後交還公務員之際，
    衡情亦無制作私文書並持以行使之犯意。
  (四)綜上所述夜間偵訊同意書、逮捕通知書、扣押筆錄、扣押物品目錄表、扣押物收
    據、警局所製毒品初步鑑驗報告單之性質既非私文書，且被告於簽名、交還之際
    ，亦無制作、行使私文書之犯意，核其所為即與刑法第二百十六條、第二百十條
    之構成要件不合。此外，復無其他證據證明被告有何偽造、行使私文書之犯行，
    其犯罪即屬不能證明，惟蒞庭檢察官認此部分與前開論罪科刑部分有牽連犯之裁
    判上一罪關係，爰不另為無罪之諭知。
五據上論斷，應依刑事訴訟法第二百九十九條第一項前段、第二百七十三條之一第一
  項，刑法第五十六條、第二百十七條第一項、第二百十九條、第四十一條第一項、
  第四十七條，罰金罰鍰提高標準條例第二條，判決如主文。
本案經檢察官林聰良到庭執行職務
中      華      民      國    九十二    年      十      月      七      日
                                  臺灣士林地方法院刑事第五庭
                                      法  官  江  翠  萍
右正本證明與原本無異。
如不服本判決，應於判決送達後十日內，向本院提出上訴狀。
                                      書記官  范  淑  芬
中      華      民      國    九十二    年      十      月     十三     日
附錄本判決論罪科刑依據之法條：
刑法第二百十七條第一項
偽造印章、印文或署押，足以生損害於公眾或他人者，處三年以下有期徒刑。


司法院資訊處製作；財團法人民間司法改革基金會備份。
